臺灣彰化地方法院刑事判決　　　　　　　94年度訴字第1680號
公　訴　人　臺灣彰化地方法院檢察署檢察官
被　　　告　乙○○
　　　　　　　　　　　2
選任辯護人　陳世煌律師
　　　　　　黃俊昇律師
被　　　告　甲○○
上列被告等因偽造文書案件，經檢察官提起公訴（94年度偵字第
74、4474號），於本院準備程序中，被告就被訴事實為有罪之陳
述，經裁定改行簡式審判程序，本院判決如下：
    主  文
乙○○共同行使偽造私文書，足以生損害於公眾或他人，累犯，
處有期徒刑肆月，如易科罰金，以參佰元折算壹日。
甲○○幫助共同行使偽造特種文書，足以生損害於公眾或他人，
處拘役伍拾玖日，如易科罰金，以參佰元折算壹日。
扣案之偽造丙○○國民身分證壹紙（含其上偽造之「內政部印」
公印文）及中華民國普通護照申請書上偽造之「丙○○」署押壹
枚，均沒收之。
    事實及理由
一、事實部分：
    乙○○曾於民國（下同）90年間因違反稅捐稽徵法案件，經
    臺灣高等法院臺中分院於90年9月15日，以89年度上更1字第
    340號判處有期徒刑5月確定，於90年11月30日易科罰金執行
　　完畢，詎其猶不知悔改，因積欠稅款遭財稅限制出境，竟不
　　思正途，於93年3、4月間某日，在彰化縣員林鎮新厝村，向
    丙○○借入其個人所有之國民身分證，取得丙○○之個人資
    料後，乙○○即與莊閎名（原名為莊正叡，經檢察官另行偵
    辦處理中）及某姓名、年籍均不詳之某成年男子共同基於行
    使偽造國民身分證及中華民國普通護照申請書之犯意聯絡，
    先由乙○○將丙○○之個人資料及乙○○之相片，於93年5
    月12日交由知情之甲○○後，甲○○再基於幫助行使偽造國
    民身分證特種文書及中華民國普通護照申請書之犯意，將上
    開物品再轉交莊閎名，約定以新臺幣（下同）15萬元之代價
    ，由莊閎名偽造完成其上有「內政部印」公印文、姓名及相
    關年籍資料均為丙○○、僅相片係乙○○之國民身分證1紙
    ，足以生損害於丙○○及戶政機關對於身分證管理之正確性
    ，乙○○亦依約分別於93年4月19日及93年5月12日，匯款4
    萬元及11萬元予甲○○並轉交莊閎名。嗣於93年6月26日，
    由莊閎名將上開偽造之丙○○國民身份證交予上開姓名、年
    籍均不詳之某成年男子，委託該成年男子持該偽造之丙○○
    國民身分證，至設在臺中市○○路407巷6號之泰元旅行社有
    限公司（下稱泰元旅行社），向不知情之泰元旅行社人員佯
    稱其係丙○○本人，由該泰元旅行社人員影印上開偽造之丙○○國民身分證影本黏貼於中華民國普通護照申請書上，並
    由該姓名、年籍均不詳之成年男子，在上開中華民國普通護
    照申請書上偽簽「丙○○」之署押，表示確係「丙○○」本
    人申辦及填寫上開申請書，以此方式偽造該中華民國普通護
    照申請書，並由泰元旅行社不知情之承辦人員，持以向外交
    部領事事務局申請核發護照而行使之，足生損害於丙○○本
    人及外交機關審查核發護照之正確性。嗣經外交部領事事務
    局調閱丙○○口卡片後發現該國民身分證係屬偽造而為告發
    ，始知悉上情。
二、按除被告所犯為死刑、無期徒刑、最輕本刑為3年以上有期
    徒刑之罪或高等法院管轄第1審案件者外，於前條第1項程序
    進行中，被告先就被訴事實為有罪之陳述時，審判長得告知
    被告簡式審判程序之旨，並聽取當事人、代理人、辯護人及
    輔佐人之意見後，裁定進行簡式審判程序；除簡式審判程序
    及簡易程序案件外，第1審應行合議審判，刑事訴訟法第273
    條之1第1項、第284條之1分別定有明文。本件被告乙○○、
    甲○○所涉係死刑、無期徒刑、最輕本刑為3年以上有期徒
    刑之罪或高等法院管轄第1審案件以外之罪，並於本院行準
    備程序時就被訴事實為有罪之陳述，本院合議庭依前揭規定
    ，經評議結果，裁定改由受命法官獨任行簡式審判程序。
三、本案證據：
    (一)被害人丙○○於警詢、偵訊中之指述（臺灣臺中地方法院
      檢察署93年度偵字第20542號卷第9頁、臺灣彰化地方法院
      檢察署94年度偵字第74號卷第57頁）。
    (二)丙○○之國民身分證影本（臺灣臺中地方法院檢察署93年
      度偵字第20542號卷第12頁）、中華民國普通護照申請書
      影本1份（上開偵卷第13-14頁）、被告甲○○收受被告乙○○15萬元之收據1紙（臺灣彰化地方法院檢察署94年度
      偵字第74號卷第25頁）、臺灣土地銀行入戶電匯申請書2
      紙（上開偵卷第26頁）、華僑商業銀行三重分行客戶帳戶
      往來明細表1份（上開偵卷第67-73頁）、外交部領事事務
      局93年7月8日領一字第09352256640號函文1件（上開偵卷
      第30-31頁）、彰化縣警察局94年12月5日彰警鑑字第0940
      02728號鑑定書1紙（見本院卷）。
    (三)扣案之偽造丙○○之國民身分證1紙。
    (四)被告乙○○、甲○○於本院審理時之自白。
四、公訴人雖未就偽造公印文之部分起訴，然此部分與公訴人起
    訴之犯罪事實有牽連犯之裁判上一罪關係，應為起訴效力所
    及，本院自應併予審就，附此敘明。
五、被告乙○○與共犯莊閎名委託某姓名、年籍均不詳之成年男
    子於前開中華民國普通護照申請書上偽簽之「丙○○」署名
    1枚，係偽造之署押，應依刑法第219條之規定宣告沒收。又
    扣案之被告乙○○委託共犯莊閎名偽造之丙○○國民身分證
    1紙，為被告乙○○所有，且係因本件犯罪所得之物，業據
    被告乙○○、甲○○供承在卷，爰依刑法第38條第1項第3款
    之規定沒收之。另被告乙○○及共犯莊閎名與某姓名、年籍
    均不詳之成年男子所偽造之上開中華民國普通護照申請書雖
    為被告乙○○及其共犯供本件犯罪所用之物，但已交予外交
    部領事事務局持有，該申請書即非被告乙○○或其共犯所有
    ，亦非違禁物，及偽造之丙○○國民身分證上之「內政部印
    」之公印文，因已印於上開偽造之國民身分證上，且該國民
    身分證業已於本案宣告沒收，均不另宣告沒收，附此敘明。
六、應依刑事訴訟法第273條之1第1項、第299條第1項前段、第
    310條之2、第454條第1項，刑法第28條、第216條、第212條
    、第210條、第218條、第55條、第47條、第30條第1項、第2
    項、第219條、第38條第1項第3款，罰金罰鍰提高標準條例
    第1條前段、第2條，判決如主文。
本案經檢察官何蕙君到庭執行職務。
中　　華　　民　　國　　94　　年　　12　　月　　30　　日
                  刑事第二庭    法  官  黃齡玉
以上正本證明與原本無異。
如不服本判決，應於判決送達後10日內，向本院提出上訴狀（ 須
附繕本 ）。
告訴人或被害人對於判決如有不服具備理由請求檢察官上訴者，
其上訴期間之計算係以檢察官收受判決正本之日期為準。
中　　華　　民　　國　　94　　年　　12　　月　　30　　日
                                書記官  施嘉玫
中華民國刑法第210條
(偽造變造私文書罪)
偽造、變造私文書，足以生損害於公眾或他人者，處 5 年以下有
期徒刑。
中華民國刑法第212條
(偽造變造特種文書罪)
偽造、變造護照、旅券、免許證、特許證及關於品行、能力服務
或其他相類之證書、介紹書，足以生損害於公眾或他人者，處1
年以下有期徒刑、拘役或300元以下罰金。
中華民國刑法第216條
(行使偽造變造或登載不實之文書罪)
行使第 210 條至第 215 條之文書者，依偽造、變造文書或登載
不實事項或使登載不實事項之規定處斷。
中華民國刑法第218條
(偽造盜用公印或公印文罪)
偽造公印或公印文者，處 5 年以下有期徒刑。
盜用公印或公印文足以生損害於公眾或他人者，亦同。
